【裁判字號】    99,台上,2238
【裁判日期】    990415
【裁判案由】    違反廢棄物清理法
【裁判全文】
最高法院刑事判決            九十九年度台上字第二二三八號
上  訴  人  甲○○
            乙○○
共      同
選任辯護人  鐘律師
上  訴  人  丙○○
上列上訴人等因違反廢棄物清理法案件，不服台灣高等法院高雄
分院中華民國九十七年三月四日第二審判決（九十六年度上訴字
第二三七０號，起訴案號：台灣高雄地方法院檢察署九十五年度
偵字第二０七九七號），提起上訴，本院判決如下：
    主  文
上訴駁回。
    理  由
按刑事訴訟法第三百七十七條規定：上訴於第三審法院，非以判
決違背法令為理由，不得為之。是提起第三審上訴，應以原判決
違背法令為理由，係屬法定要件。如果上訴理由書狀並未依據卷
內訴訟資料，具體指摘原判決不適用何種法則或如何適用不當，
或所指摘原判決違法情事，顯與法律規定得為第三審上訴理由之
違法情形，不相適合時，均應認其上訴為違背法律上之程式，予
以駁回。本件原審經審理結果，認為上訴人甲○○、乙○○、丙
○○均違反廢棄物清理法，犯行明確，因而維持第一審之科刑判
決（均論上訴人等以共同未依廢棄物清理法第四十一條第一項規
定領有廢棄物處理許可文件，從事廢棄物清除罪。甲○○、乙○
○各處有期徒刑一年二月，均減為有期徒刑七月；丙○○處有期
徒刑一年四月，減為有期徒刑八月），駁回上訴人等在第二審之
上訴。已詳敘其調查、取捨證據之結果及憑以認定犯罪事實之心
證理由。並就上訴人等否認犯行之供詞及其所辯各語認非可採，
予以論述及指駁。從形式上觀察，原判決關於上訴人等部分尚無
足以影響判決結果之違背法令情形存在。甲○○、乙○○上訴意
旨略稱：(1)原判決理由矛盾：甲○○靠行之豐銘公司，領有主
管機關發給之廢棄物清除、處理許可證書，原判決卻認甲○○未
依法領有該許可證；甲○○駕駛曳引車載運廢棄物，為廢棄物
清除階段，原判決卻認屬處理行為；原審對於甲○○、乙○○
是否載運傾倒營建混合物，及其中廢塑膠、廢木材、廢塑膠袋等
之比例如何，未加細究，即認定屬一般廢棄物。(2)原判決適用法
則不當：甲○○、乙○○係載運工程施工產生之破磚塊、水泥
塊等剩餘土石方，屬得再利用之有用資源，非廢棄物清理法第二
條之廢棄物，又未污染環境；其僅未隨車持有載明事業廢棄物產
生源及處理地點之證明文件，屬行政罰鍰範疇，原判決誤為論罪
。甲○○、乙○○分別係運輸廢鐵砂、砂石為業，均非以清除
廢棄物為業務，雖非合法清除廢棄物，仍與廢棄物清理法第四十
一條、第四十六條之成立要件有間，應僅構成行政罰，原判決卻
予論罪等語。丙○○上訴意旨略稱：丙○○靠行之豐銘公司，領
有主管機關發給之廢棄物清除、處理許可證書，丙○○縱未依規
定清除廢棄物，但並未污染環境，僅屬行政罰範圍，原判決未為
斟酌說明，仍依廢棄物清理法第四十一條第一項論罪，有理由矛
盾、理由不備之違法等語。惟查：「事業廢棄物之再利用，應依
中央目的事業主管機關規定辦理，不受第二十八條、第四十一條
之限制。」廢棄物清理法第三十九條第一項定有明文。是廢棄物
之再利用，如非先經中央主管機關許可，或係依中央目的事業主
管機關規定辦理，即與該廢棄物再利用之規定不侔，難謂無同法
第四十六條處罰規定之適用。本件原判決認定：上訴人等係載運
傾倒廢塑膠、廢木材、廢塑膠袋、廢棄泡棉及大部分營建混合物
，有證人即內政部警政署環境保護警察隊警員王勝林於偵查中之
證詞及行政院環境保護署環境督察總隊南區環境督察大隊環境稽
查工作紀錄、高雄縣政府環境保護局第六課事業廢棄物稽查工作
紀錄表、現場照片等在卷可稽，足認確係廢棄物無訛；又依「事
業廢棄物貯存清除處理方法及設施標準」第二條第二款所訂，廢
棄物清理法上所謂「清除」，係指事業廢棄物之收集、運輸行為
而言，上訴人等載運上揭一般廢棄物，自應依同法第四十一條之
規定申請核發許可證；雖甲○○靠行之豐銘公司領有廢棄物清除
許可證，但其不受豐銘公司之管理、指揮、調度，係自行為之，
為其所自承，是其靠行於該公司，僅係為掩人耳目而已，不能執
為其有利之證明各等情。經逐一說明論證詳明。上訴人等既未領
有主管機關發給之廢棄物清除許可文件，擅自載運廢棄物，傾倒
於亦未領有廢棄物清除、處理許可證或核備文件之綽號「阿明」
之不詳姓名成年人所設置廢棄物堆置場內，並不合上揭標準訂定
廢棄物再利用之情形；且上訴人等均平日係駕駛營業貨運曳引車
為人載運物品以收取運費，有其等於警詢之供述可憑，其等之本
件行為，難謂非具業務性質。是原判決據以論罪，於法自無不合
。又原判決係論甲○○以違法清除廢棄物罪，並無甲○○上訴意
旨所指，認其犯行係處理廢棄物之矛盾情形；丙○○縱亦靠行於
上揭豐銘公司，但係自行載運清除廢棄物，參照原判決上述關於
甲○○部分之論駁理由，仍不能執此為丙○○有利之認定。經核
上訴人等之上訴意旨，均係置原判決所為明白論斷於不顧，仍持
已為原判決指駁之陳詞，專憑己意再事爭辯，或未依卷內訴訟資
料，任意指摘原判決違法，難認已符合首揭法定之第三審上訴要
件。本件上訴違背法律上之程式，俱應予駁回。
據上論結，應依刑事訴訟法第三百九十五條前段，判決如主文。
中    華    民    國  九十九  年    四    月   十五   日
                      最高法院刑事第九庭
                          審判長法官  邵  燕  玲
                                法官  李  伯  道
                                法官  孫  增  同
                                法官  李  英  勇
                                法官  施  俊  堯
本件正本證明與原本無異
                                      書  記  官
中    華    民    國  九十九  年    四    月  二十一  日
                                                      Ｅ

司法院資訊處製作；財團法人民間司法改革基金會備份。
